臺灣高等法院刑事判決
　　　　　　　 111年度上訴字第1981號
上  訴  人
即  被  告  李永泉


選任辯護人  鄭牧民律師
上列上訴人即被告因傷害致死案件，不服臺灣新北地方法院110
年度訴字第627號，中華民國111年3月22日第一審判決（起訴案
號：臺灣新北地方檢察署110年度偵字第4178號、第6828號），
提起上訴，本院判決如下：
    主  文
原判決撤銷。
李永泉傷害人之身體，因而致人於死，處有期徒刑貳年，緩刑伍
年。
    事  實
一、李永泉與黃朝北係居於新北市○○區○○街000巷00弄內之鄰居
    ，其於民國110年1月9日晚上7時46分許，駕駛車號00-0000
    號自用小貨車，返回上址巷弄內欲將車停放在該巷弄00號前
    平時停放車輛位置時，發現居住○○巷弄00號2樓之黃朝北，
    已將其車號0000-00號自用小客車停放在該處，因而在該巷
    弄00號前，與黃朝北就該處停車位置發生口角爭執。詎李永
    泉一時氣憤，主觀上雖無致黃朝北於死之故意，然其明知黃
    朝北年近70歲，年老多病，心臟功能不佳易喘，不堪過度激
    烈爭執，且當天有強烈寒流襲臺，加重其心臟負擔，客觀上
    應能預見猛烈攻擊毆打黃朝北身體重要之頭、腹等部位可能
    致其發生受傷死亡之結果，惟主觀上於憤怒下竟未預見及此
    ，仍於與黃朝北爭執中，基於傷害之犯意，先以雙手抓住黃
    朝北衣領後，以右手揮拳毆打黃朝北頭部左側，其後又以右
    手肘猛擊黃朝北腹部，造成黃朝北受有左眼眶下外側挫瘀傷
    、左上腹壁淺刮擦傷、右後腰臀部瘀傷、頭皮頂部頭皮下出
    血等傷害，之後再開啟其車後車廂拿取工具欲攻擊黃朝北時
    ，適經聞聲前來查看之黃朝北前妻曹霧見狀上前攔阻始罷手
    ，惟黃朝北經李永泉上開徒手攻擊傷害後，即於同日晚上7
    時51分許，站立在該巷弄00號前，身體搖晃後倒地不起。經
    李永泉以行動電話報案將黃朝北送往新泰綜合醫院急救後，
    黃朝北仍於同日晚上9時7分許，因遭李永泉上開毆打致傷，
    引起冠心病及高血壓心臟病急性發作，導致心因性休克而不
    治死亡。嗣李永泉隨後趕赴醫院探視時經告知黃朝北已死亡
    ，遂返回現場，適遇警員黃柏翔因黃朝北遭毆而前來查訪案
    情，李永泉即於犯罪未被有偵查權之機關或公務員發覺前，
    當場向警員黃柏翔表明其係與黃朝北發生爭執傷害之人，願
    接受裁判而自首。
二、案經新北市政府警察局新莊分局報請臺灣新北地方檢察署檢
    察官相驗後偵查起訴。
    理  由
壹、證據能力部分：
　　按刑事訴訟法第159條之5立法意旨，在於確認當事人對於傳
    聞證據有處分權，得放棄反對詰問權，同意或擬制同意傳聞
    證據可作為證據，屬於證據傳聞性之解除行為，如法院認為
    適當，不論該傳聞證據是否具備刑事訴訟法第159條之1至第
    159條之4所定情形，均容許作為證據，不以未具備刑事訴訟
    法第159條之1至第159條之4所定情形為前提。此揆諸「若當
    事人於審判程序表明同意該等傳聞證據可作為證據，基於證
    據資料愈豐富，愈有助於真實發見之理念，此時，法院自可
    承認該傳聞證據之證據能力」立法意旨，係採擴大適用之立
    場。蓋不論是否第159條之1至第159條之4所定情形，抑當事
    人之同意，均係傳聞之例外，俱得為證據，僅因我國尚非採
    澈底之當事人進行主義，故而附加「適當性」之限制而已，
    可知其適用並不以「不符前四條之規定」為要件（詳最高法
    院104年度第3次刑事庭會議決議參照）。查本件引用之供述
    及非供述證據，檢察官、被告李永泉及其辯護人於本院審判
    程序中均表示沒有意見而不爭執證據能力，且迄於本院言詞
    辯論終結前，亦未聲明異議，本院審酌該等證據作成時並無
    違法取證或證據力明顯偏低之情形，認以資為證據核無不當
    之處，揆諸前開說明，該等證據均有證據能力。
貳、實體方面：
一、上揭事實，業據被告李永泉迭於警詢（詳相字第66號卷第12
    頁背面至第13頁）及偵查時（詳相字第66號卷第46頁、偵字
    第6828號卷第41頁背面）、原審（詳訴字第627號卷第60頁
    、第179頁至第180頁）及本院審理中（詳本院卷第183頁）
    均坦承不諱，核與證人即被害人之前妻曹霧於警詢時證述目
    擊情節大致相符（詳偵字第6828號卷第8頁至第9頁），並有
    本案現場位置圖、監視器錄影畫面翻拍照片（詳相字第66號
    卷第17頁至第36頁）存卷可稽，復據臺灣新北地方檢察署檢
    察官於110年4月6日勘驗監視器錄影檔案製有勘驗筆錄（詳
    偵字第6828號卷第41頁至第41頁背面）在卷足佐，而被害人
    黃朝北因遭被告李永泉毆打後，受有「1、左眼眶下外側有2
    處小挫瘀傷，最大約達0.7乘0.5公分。2、左上腹壁有一條
    約16公分長的斷續線狀淺刮擦傷。3、右後腰臀部有一處2乘
    1公分的小瘀傷。4、切開頭皮，頂部正中偏後側有一處5乘4
    公分的頭皮下出血。」等傷害，經送往新泰綜合醫院急救後
    ，仍於110年1月9日晚間21時7分許，因遭他人毆打爭執後，
    引起冠心病和高血壓心臟病急性發作而心因性休克猝死等情
    ，除經檢察官督同法醫師相驗被害人黃朝北屍體，並由法務
    部法醫研究所進行解剖鑑定，有被害人黃朝北之新泰綜合醫
    院110年1月9日診斷證明書（詳相字第66號卷第16頁）、臺
    灣新北地方檢察署110年1月10日、110年1月18日相驗筆錄（
    詳相字第66號卷第44頁、第49頁）、臺灣新北地方檢察署11
    0年1月14日檢驗報告書、新北市政府警察局新莊分局110年1
    月25日新北警莊刑字0000000000號函暨檢附新北市政府警局
    新莊分局110年1月10日處理相驗案件初步調查報告書暨報驗
    書、被害人黃朝北死亡相驗照片（詳相字第66號卷第60頁至
    第87頁）、臺灣新北地方檢察署110年1月10日、110年1月18
    日、110年3月16日相驗屍體證明書（詳相字第66號卷第47頁
    、第52頁、第234頁）、法務部法醫研究所110年3月5日法醫
    理字00000000000號函暨檢送法務部法醫研究所110年3月2日
    解剖報告書暨鑑定報告書（詳相字第66號卷第88頁至第94頁
    ）存卷足稽，復有現場監視器錄影光碟（詳偵字第6828號卷
    末光碟片存放袋）扣案可資佐證。而被告李永泉與被害人黃
    朝北係鄰居，知悉被害人黃朝北有很多病，生前心臟就不好
    ，走沒幾步路就會喘等節，業據被告林永泉於偵查時（詳偵
    字第6828號卷第41頁背面稱：「（問：與死者關係？）三十
    幾年的老鄰居，他好像大我3、4歲，我知道死者有很多病，
    走幾步路就要趴在機車上喘，死者生前病得很重。半年前我
    跟他出去玩，玩到一半，我還載他去亞東醫院就醫。」、「
    死者生前心臟就不好，走沒幾步路就會喘。」等語）及本院
    審理中（詳本院卷第143頁、第184頁稱：「我知道他將近七
    十歲，我知道他有病。」、「我平常就跟死者在一起，他袋
    子裡都很有多藥，各種藥都有，他拿出來吃我有看到。」等
    語）供承在卷，並有醫療財團法人徐元智先生醫藥基金會亞
    東紀念醫院110年2月24日亞病歷字0000000000號函檢送被害
    人黃朝北病歷資料（詳相字第66號卷第98頁至第213頁）、
    被害人黃朝北之光華診所病歷資料、蔡鉅儒診所病歷摘要、
    輔大診所病歷資料（詳相字第66號卷第222頁至第233頁）附
    卷可證。再依案發當天據被告李永泉所提之刑事上訴理由狀
    檢附之中央氣象局2021年1月7至9日新北市新莊地區氣溫及
    民國110年1月11日上報快訊（詳本院卷第35至47頁）所載，
    可知案發當天天氣寒冷，被告李永泉明知被害人黃朝北年近
    70歲，年老多病，心臟功能不佳易喘，且當天有強烈寒流襲
    臺，加重其心臟負擔，竟因一時氣憤，出拳傷害被害人黃朝
    北頭部、腹部，造成被害人黃朝北受有左眼眶下外側挫瘀傷
    、左上腹壁淺刮擦傷、右後腰臀部瘀傷、頭皮頂部頭皮下出
    血等傷害，引起被害人黃朝北冠心病和高血壓心臟病急性發
    作而心因性休克猝死等情，除有前述法務部法醫研究所110
    年3月2日解剖報告書及鑑定報告書在卷可稽，並據鑑定證人
    曾柏元於本院審理時結證稱：「（問：根據鑑定書第10頁，
    你研判死亡原因（甲）心因性休克，前階段係因冠心病和高
    血壓心臟病急性發作，再前階段是因遭他人毆打爭執後？）
    是。……因為溫度低會使血管收縮，會使冠狀動脈狹窄的狀況
    可能增加惡化，確實有這種可能性。……當天有寒流來，從早
    上到晚上溫度都不是那麼高，如剛才所回答的，為什麼早上
    不發作、中午不發作，到晚上爭執過後4分鐘內發作，故無
    法把低溫放在那麼前面順位，而其他的要優先考量。（問：
    但你現在已知道那天溫度非常低，假如你有機會再寫鑑定書
    的話，是不是可能會列入？）除非他都不穿衣服，如果有穿
    衣服保暖的話，要說因為溫度低造成他冠狀動脈狹窄，缺血
    性心臟病發作，無法這樣回答你。……（問：你最後第11頁鑑
    定結果，依你解剖鑑定專業判斷，最後死者是因遭他人毆打
    爭執後使其冠心病及高血壓心臟病急性發作，造成心因性休
    克死亡？）是的。（問：遭他人爭執毆打爭執後，死者傷痕
    在何處？）如第5頁（二）外傷證據所述，外表看到左眼眶
    有2處小挫瘀傷，左上腹部有1條刮痕，右邊後面腰部有1處
    小瘀傷。……無法說是哪個傷造成其血壓升高，但我們只能說
    在肢體接觸過程有造成一些傷，我們是整體評估，這些還是
    會使人的血壓上升。」等語證述明確（詳本院卷第171頁至
    第174頁），被告李永泉前述傷害被害人黃朝北之行為，雖
    其無置被害人黃朝北於死之主觀故意，然其於客觀上可預見
    當天有強烈寒流襲臺，如猛烈攻擊年老多病且心臟功能不佳
    之被害人黃朝北身體重要之頭、腹等部位可能致其受傷發生
    死亡之結果，而主觀上卻疏未預見，終至被害人黃朝北因此
    引起冠心病及高血壓心臟病急性發作，導致心因性休克而死
    亡，足見被告李永泉之傷害行為與被害人黃朝北之死亡間應
    具有相當因果關係。是本件被告李永泉傷害致死之犯行，事
    證明確，堪以認定，應予依法論科。
二、核被告李永泉所為，係犯刑法第277條第2項前段之傷害致死
    罪。又被告犯後於犯罪未被有偵查權之機關或公務員發覺前
    ，即以行動電話報案，並於警察前往現場查訪調查時表明係
    傷害被害人黃朝北之人，嗣並願接受裁判，業據被告李永泉
    陳明在卷，核與證人即警員杜瀚堯、黃柏翔於原審審理時（
    詳訴字第627號卷第89頁至第105頁、第167頁至第176頁）證
    述情節相合，並有新北市政府消防局111年1月14日新北消指
    字第1110082217號函檢送新北市政府消防局救災救護指揮中
    心109年1月9日受理報案紀錄表（詳訴字第627號卷第147頁
    至第149頁，載報案人電話0000000000號）、新北市政府警
    察局新莊分局111年1月14日新北警莊刑字第1114013317號函
    檢送新北市政府警察局勤務指揮中心受理各類案件紀錄單（
    詳訴字第627號卷第151頁至第153頁，記載報案人電話00000
    00000號）、臺灣新北地方法院電腦管制資料查詢表查詢000
    0000000號申辦人資料為被告李永泉（詳訴字第627號卷第15
    9頁至第161頁）附卷可稽，被告李永泉對本案犯罪事實有自
    首之情，衡酌其情節，爰依刑法第62條前段自首規定減輕其
    刑。末按犯罪之情狀顯可憫恕，認科以最低度刑仍嫌過重者
    ，得酌量減輕其刑，刑法第59條定有明文。本件被告李永泉
    上開傷害致死之犯行，固應受刑事法律制裁，惟被告李永泉
    與被害人黃朝北係鄰居，且被害人黃朝北年近70歲，本身即
    有許多疾病，案發當天復因天氣寒冷且心臟功能不佳，本件
    案發之起係因被害人黃朝北將其車號0000-00號自用小客車
    停放在被告李永泉平時停放車輛位置，被告李永泉因而對被
    害人黃朝北為傷害行為，終致釀成被害人黃朝北死亡之不幸
    結果，被告李永泉因細故肇致本案，其情緒管理確屬不佳，
    然以被告李永泉所為本件傷害手段觀之，手段並非至為惡劣
    ，惡性亦非甚重，且被告李永泉自警詢、偵查時及原審、本
    院審理中均供承不諱，並於本院審理時已與被害人家屬全數
    達成和解給付賠償金完畢，有新北市○○區○○○○○000○○○○○000
    0號調解筆錄（詳本院卷第135頁）附卷可稽，且被害人家屬
    並於111年7月7日出具聲明書表示因與被告李永泉就本案已
    達成和解，願意宥恕被告李永泉，請法院念在被告李永泉經
    濟狀況不佳，須在外工作扶養孫子女懇請給予被告李永泉最
    輕的刑度並予緩刑之機會，俾使被告李永泉能改過自新，維
    持家計等情，有前述聲明書（詳本院卷第161頁）存卷可參
    ，被告李永泉業已盡力彌補所為過錯，又被告李永泉所犯之
    傷害致人於死罪乃法定本刑為無期徒刑或7年以上有期徒刑
    之罪，該罪刑不可謂不重，本件縱科以最輕法定本刑，衡諸
    被告李永泉上開犯罪緣由、情狀等節，仍不免有失均衡，而
    予人情輕法重之感，難認罪刑相當並與比例原則未盡相符。
    是本院綜合上情，認以被告李永泉本件犯罪之情狀在客觀上
    足以引起一般同情，顯可憫恕，縱予宣告法定最低刑期，猶
    嫌過重，爰依刑法第59條規定酌減輕其刑，並遞減之。
三、原審詳為調查後，認被告李永泉犯罪事證明確，據以論罪科
    刑，固非無見，惟被告李永泉於本院審理時已與被害人家屬
    達成民事上和解，給付全部賠償金額，且被害人家屬並出具
    聲明書請求給予被告李永泉最輕刑度及緩刑，原審未及審酌
    此節，即有未洽；復未斟酌案發當天新北市新莊地區氣候寒
    冷導致被害人黃朝北心臟負擔之外在因素，本院斟酌被告李
    永泉上開犯罪緣由、情狀、犯罪後自首並與被害人家屬達成
    民事和解且履行完畢等節，仍不免有失均衡，顯有情輕法重
    堪以憫恕之情狀，縱宣告法定最低刑期，猶嫌過重，爰依刑
    法第59條規定酌減輕其刑，原審未依刑法第59條規定酌減輕
    其刑，亦有不當。是被告李永泉上訴以原審未斟酌本案發生
    於000年0月0日晚上7時46分許，新北市新莊區當時事實上有
    強烈寒流襲臺，氣溫很低，對於有心血管的病患即被害人黃
    朝北，更容易造成其心臟負擔，復未斟酌被告李永泉上訴後
    ，已經與被害人家屬全部達成和解，業已給付全部賠償金，
    且被告李永泉經濟狀況非常不好，住處是借住朋友家，四處
    打零工為生，要扶養兩個孫子，每個月要寄給孫女新臺幣（
    下同）5000元的扶養費外，另獨立扶養一個國小四年級的孫
    子，孫子的父親即被告李永泉的兒子已經死亡，母親正在坐
    牢，若被告李永泉入監服刑，只能請社會局來將其孫子安置
    ，原審未依刑法第59條規定妥適處刑致量刑過重且未宣告緩
    刑為由，指摘原判決不當，為有理由，自應由本院將原判決
    予以撤銷改判。爰審酌被告李永泉與被害人黃朝北係多年相
    識鄰居，素無怨隙，僅因上開停車糾紛細故，即衝動出手毆
    打被害人黃朝北致傷，因而引發冠心病及高血壓心臟病急性
    發作，導致心因性休克而不治死亡，兼衡諸被告李永泉之素
    行、智識程度、社會經驗、經濟狀況、本案犯罪之手段、方
    法、犯後自始坦承並自首之態度，且被害人黃朝北因而死亡
    之犯罪所生危害甚鉅，造成被害人家屬永遠無法撫平之傷痛
    ，然被告李永泉於本院審理時已與被害人家屬達成民事上和
    解並依約履行和解條件之態度，亦有悛悔之意，兼衡被告李
    永泉5年內並無任何前科紀錄，有本院被告前案紀錄表在卷
    可參，改量處如主文第2項所示之刑。末查被告李永泉前雖
    曾因故意犯罪受有期徒刑以上刑之宣告，惟於執行完畢後，
    5年以內未曾因故意犯罪受有期徒刑以上刑之宣告，有本院
    被告前案紀錄表在卷可按，此次因細故而一時失慮傷害被害
    人黃朝北，造成被害人家屬永遠無法撫平之傷痛，惟其於案
    發時主動向警自首，且於本院審理時與被害人家屬達成民事
    和解，均如前述，經本院審慎考量後，認被告李永泉上開行
    為固屬不當，然本件應屬偶發性之傷害行為，故認被告李永
    泉經此次科刑教訓後，當知警惕，應無再犯之虞，因認其所
    受宣告之刑，以暫不執行為適當，併予宣告緩刑5年，以啟
    自新。
據上論斷，應依刑事訴訟法第369條第1項前段、第364條、第299
條第1項前段，刑法第277條第2項前段、第62條前段、第59條、
第74條第1項第2款，判決如主文。
本案經檢察官張維貞偵查起訴，檢察官羅建勛到庭執行職務。
中    華    民    國   111    年    8     月     9    日
                  刑事第十九庭  審判長法  官  曾淑華
　　　　　　　　　                    法  官  許文章
　　　　　　　　　                    法  官  李殷君
以上正本證明與原本無異。
如不服本判決，應於收受送達後20日內向本院提出上訴書狀，其
未敘述上訴之理由者並得於提起上訴後20日內向本院補提理由書
（均須按他造當事人之人數附繕本）「切勿逕送上級法院」。
                                      書記官  謝秀青
中　　華　　民　　國　　111 　年　　8 　　月　　9 　　日
附錄：本案論罪科刑法條全文
中華民國刑法第277 條
傷害人之身體或健康者，處5 年以下有期徒刑、拘役或50萬元以
下罰金。
犯前項之罪，因而致人於死者，處無期徒刑或7 年以上有期徒刑
；致重傷者，處3 年以上10年以下有期徒刑。